【裁判字號】    97,小上,41
【裁判日期】    980519
【裁判案由】    清償債務
【裁判全文】
臺灣彰化地方法院民事裁定              97年度小上字第41號
上  訴  人  丁○○
                      號
被  上訴人  臺灣新光商業銀行股份有限公司
                      、30樓
法定代理人  乙○○
                      、30樓
被  上訴人  新光行銷股份有限公司
法定代理人  甲○○
共      同
訴訟代理人  丙○○
上列當事人間請求清償債務事件，上訴人對於民國97年10月28日
本院彰化簡易庭97年度彰小字第803 號小額民事第一審判決提起
上訴，本院裁定如下：
    主      文
上訴駁回。
第二審訴訟費用新臺幣壹仟伍佰元由上訴人負擔。
    事實及理由
一、上訴人上訴意旨略以：
（一）本件被上訴人為擴大自己業務範圍，謀取利益，而與巔峰
      電信股份有限公司（下稱巔峰公司）進行業務合作，由巔
      峰公司及其下游傳銷商以「零利率」、「分期付款」等為
      藉口，直接交付貸款申請書與不知情消費者簽署，於契約
      訂立過程中均未有被上訴人之參與，就此而言，巔峰公司
      實無異於被上訴人手足之延伸。被上訴人既因使用巔峰公
      司而擴大自己業務活動之範疇，並獲致利益，則就消費者
      與巔峰公司就此所衍生之糾紛，自不得再以「債之相對性
      」為藉口而免責，此有臺中地方法院臺中簡易庭96年中小
      字第3107號判決可資參照。
（二）按所謂定型化契約，係指依當事人一方為與不特定多數相
      對人訂立同類契約而預先擬定之交易條款所訂定之契約。
      而企業經營者就其專業知識及累積之交易經驗，在藉助專
      業人士為其擬訂定型化契約條款，其條款必然隱藏風險轉
      嫁，而使交易之他方承擔不利，因此消費者保護法第4 、
      5 、11-1條始規定企業經營者於訂約前，應向消費者揭露
      該契約內容，並使消費者於依該條款訂約前，有一定時間
      之審閱期限，以了解契約之內容，且應就於締約時是否已
      完成前開規定負舉證責任，基此，原審判決三、得心證之
      理由：(一)、(二)項完全依據被上訴人所提供之定型化契約「
      申請表」內容作為判決之唯一依據，而被上訴人卻無任何
      證據證明其以任何方式向上訴人揭露契約內容，或提供法
      定時間予上訴人審閱。
（三）本件引用臺中地方法院94年度重訴字第3609號刑事判決內
      容，主張巔峰公司實際上之成本，實不足以藉由「巔峰電
      信ISR 專案」電信服務之銷售而正常營運，惟被上訴人巧
      立名目，由陽信銀行為受託人，巔峰公司為委託人，被上
      訴人為監察人大肆宣傳信託保障勿疑，致上訴人陷於錯誤
      而貸款交額，此項貸款之申請，撥款之收受轉交巔峰公司
      ，均由被上訴人自為，上訴人依侵權行為之法律規定，有
      請求權得主張抵銷，依民法自然債務之法理，上訴人可主
      張不必清償。又巔峰公司負責人向中一於臺中調查局筆錄
      、臺中地方法院地檢署94年偵8643號案件中稱：每位辦理
      分期付款客戶，都由誠泰行銷公司將（新臺幣（下同）48
      ,000 元） 之分期款項17.25 ％（即8,280 元）作為誠泰
      行銷放款手續費，10,000元存入（共管帳戶）陽信銀行信
      託部，5%（2,400 元）作為誠泰行銷放款擔保金防止會員
      不付款之動用金等語，均明文放款者為誠泰行銷公司，非
      誠泰銀行，如何能遽爾論斷被上訴人新光銀行與上訴人間
      有消費借貸關係存在，實違反民法第153 條之規定。
（四）本件由誠泰行銷公司匯款明細表、巔峰公司客戶分期繳款
      書中所載存款戶名為誠泰行銷公司等處，亦可證明上訴人
      貸、還款之對象為誠泰行銷公司，上訴人既未向被上訴人
      新光銀行貸款，自無須由第三人代償。又被上訴人無證據
      證明其與上訴人就消費性貸款契約已達成合意，或被上訴
      人曾透過巔峰公司經銷商告知上訴人該申請表係向誠泰銀
      行辦理消費性貸款，並詳述契約內容而與上訴人就該契約
      達成合意，原審未要求被上訴人提出證明，實已違反民法
      第153 條之規定。另本件申請書背面記載定型化銀行貸款
      條款，卻僅在正面右下角簽名處以極小字體印刷「本人對
      背面消費性商品貸款約定書之所有條款，已於簽署前經合
      理天數詳細審閱，且充分理解」等語，依消費者保護法第
      13條、消費者保護法施行細則第12、13條之規定，不構成
      契約內容等語。
（五）聲明：(1)原判決廢棄。(2)駁回被上訴人在第一審之訴。
二、按對於小額程序之第一審裁判之上訴或抗告，非以其違背法
    令為理由，不得為之；上訴狀應記載上訴理由，表明下列各
    款事項：(一)原判決所違背之法令及其具體內容，(二)依訴訟資
    料可認為原判決有違背法令之具體事實。民事訴訟法第436
    條之24第2項及第436條之25 分別定有明文。而依同法第436
    條之32第2項規定準用同法第468條及第469條第1款至第5 款
    規定，即所謂違背法令，依同法第468 條規定，判決不適用
    法規或適用不當者，為違背法令；判決有同法第469 條所列
    各款情形之一者，為當然違背法令。是當事人對小額程序之
    第一審判決提起上訴，如依民事訴訟法第468 條規定，以第
    一審判決有不適用法規或適用不當為理由時，其上訴狀或理
    由書應有具體之指摘，並揭示該法規之條項或其內容，若係
    成文法以外之法則，應揭示該法則之旨趣。倘為司法院解釋
    ，或最高法院判例，則應揭示該解釋、判例之字號或其內容
    。如以民事訴訟法第469 條第1 款至第5 款所列情形為理由
    時，其上訴狀或理由書，應揭示合於該條款之事實。上訴狀
    或理由書如未依此方法表明，或其所表明者，顯與上開法條
    規定情形不合時，即難認已對於小額程序第一審判決之違背
    法令有具體之指摘，其上訴難認為合法。又當事人於第二審
    程序不得提出新攻擊或防禦方法，民事訴訟法第436 條之28
    第1 項亦有明文。
三、經查：
（一）上訴人於原審對於被上訴人所主張其曾簽立系爭消費性商
      品貸款契約書一事並不爭執，僅於原審辯稱：其購買商品
      辦理分期付款，係與巔峰公司簽約，非與被上訴人簽約等
      語，原審斟酌調查證據結果，認定兩造已成立消費借貸契
      約關係，並認縱上訴人所言屬實，惟兩造間消費借貸契約
      ，及上訴人與巔峰公司間之消費性商品買賣契約，分屬不
      同契約關係，基於債之相對性原則，上訴人不得以其與巔
      峰公司間所存抗辯事由對抗被上訴人，經核尚難認有判決
      不適用法規或適用不當，或有民事訴訟法第469 條第1 款
      至第5 款所列等違背法令之情事。而上訴人上訴理由主張
      其與被上訴人新光銀行間並未成立消費借貸契約，係就原
      審取捨證據、認定事實之職權行使，指摘其為不當，而未
      具體指出原審判決有何違背法令情事，更未指明原審判決
      所違反之法令條項或其內容，及依訴訟資料有何判決違背
      法令之具體事實，難認其已合法表明上訴理由。
（二）又上訴人提起本件上訴時雖另提出被上訴人提供之消費性
      商品貸款申請表係屬定型化契約，被上訴人未提供契約審
      閱期已違反消費者保護法；被上訴人構成侵權行為，上訴
      人毋庸清償系爭貸款等主張，惟按上訴人於第二審程序不
      得提出新攻擊或防禦方法，民事訴訟法第436 條之28前段
      定有明文；再按民事訴訟採不干涉主義，凡當事人所未聲
      明之利益，不得歸之於當事人，所未提出之事實及證據，
      亦不得斟酌之（最高法院95年度臺上字第2837號、94年度
      臺上字第1641號判決意旨參照），是上訴人所提上訴主張
      既均為新的主張及攻擊、防禦方法，已非適法，本院自無
      從加以審究。
四、據上所述，上訴人於第二審程序具狀所執前詞，或係就原審
    取捨證據及認定事實之職權行使，指摘其為不當，或係對於
    依法不得提出新攻擊防禦情形下而提出，俱未具體指出原審
    判決有何違背法令情事，更未指明原審判決所違反之法令條
    項或其內容，及依訴訟資料有何判決違背法令之具體事實，
    暨原審有何違背法令致未能提出新攻擊防禦方法之情事，難
    認其已合法表明上訴理由，且所提新攻擊防禦方法亦非法之
    所許。從而，依首揭說明，本件上訴為不合法，應予駁回。
五、結論：本件上訴為不合法，依民事訴訟法第436條之32第2項
    、第444條第1項前段、第95條、第78條，裁定如主文。
中    華    民    國    98     年    5    月    19    日
                民事第二庭審判長法  官  邱月嬌
                                法  官  李言孫
                                法  官  林秉暉
以上正本證明與原本無異。
如不服本裁定，應於裁定送達後10日之不變期間內向本院提出抗
告狀（須附繕本）。
中    華    民    國    98    年    5     月    20    日
                                書記官  廖春慧


司法院資訊處製作；財團法人民間司法改革基金會備份。
